臺灣臺北地方法院民事判決
111年度訴字第4044號
原      告  王瑾    

訴訟代理人  蔡樹基律師
被      告  揚際實業股份有限公司

法定代理人  王政凱律師（臨時管理人）
訴訟代理人  林容以律師
上列當事人間請求損害賠償事件，本院於民國111年11月17日言
詞辯論終結，判決如下：
    主      文
原告之訴及假執行之聲請均駁回。
訴訟費用由原告負擔。
    事實及理由
一、原告主張：伊於民國78年至106年間任被告公司董事長，因
    被告於94年6月1日與美商台灣威世有限公司（下稱威世公司
    ）簽訂經銷合約，代理威世公司銷售電子零件，並以美金月
    結貨款，為節省被告換匯支出，伊於98年12月9日以低於當
    時銀行牌價2角之美金1元兌換新臺幣（下未標示幣別者皆同
    ）32.37元之換匯比例出售美金10萬元予被告，並於同日自
    伊之永豐商業銀行股份有限公司（下稱永豐銀行）帳號0000
    0000000000號帳戶（下稱永豐銀行帳戶）匯款美金10萬元至
    被告之華南商業銀行股份有限公司帳號000000000000號帳戶
    （下稱被告華南銀行外幣帳戶），該筆款項於98年12月10日
    入帳。被告依上開換匯比例應給付買賣價金323萬7000元予
    伊，然其僅於98年12月10日自其華南銀行忠興分行帳號0000
    00000000號帳戶（下稱被告華南銀行帳戶）匯款200萬元至
    伊之華南銀行公館分行帳號000000000000號帳戶（下稱原告
    華南銀行公館分行帳戶）、37萬1179元至伊之華南銀行忠興
    分行帳號000000000000號帳戶（下稱原告華南銀行忠興分行
    帳戶），剩餘86萬5791元則匯款至被告之臺北市第九信用合
    作社帳號0000000000000號帳戶（現已併入板信商業銀行股
    份有限公司，下稱臺北九信帳戶），足認被告僅給付價金23
    7萬1179元，尚欠86萬5791元未給付，爰依民法買賣關係，
    請求被告給付剩餘買賣價金86萬5731元；倘認伊與被告間之
    買賣契約因雙方代理而無效，被告受領伊給付之美金10萬元
    ，然僅返還伊237萬1179元，無法律上原因受有86萬5791元
    之利益，爰依民法第179條規定，請求被告返還86萬5791元
    等語。並聲明：㈠被告應給付原告86萬5791元，及自起訴狀
    繕本送達翌日起至清償日止，按週年利率5%計算之利息；㈡
    願供擔保請准宣告假執行。
二、被告則以：伊自78年成立以來至107年間，因係美商通用公
    司及嗣併購該公司之威世公司之經銷商，本即以美金支付貨
    款為常態，並無為節省換匯支出而須向原告買受美金之情，
    且倘原告為節省伊之換匯支出出售美金予伊，反因而須自行
    負擔手續費及匯差等費用，亦與常情有違，顯不足採。原告
    前為替其配偶即訴外人林士珍繳納花旗（台灣）商業銀行股
    份有限公司（下稱花旗銀行）之信用卡簽帳款，於98年11月
    11日指示被告當時之會計即訴外人簡寶香，自伊之臺北九信
    帳戶匯款84萬3180元至花旗銀行臺北分行所設專供林士珍繳
    納花旗銀行信用卡簽帳款之帳號000000000000000號帳戶（
    下稱花旗銀行帳戶），嗣簡寶香於其與原告涉犯侵占罪之偵
    查中，陳稱98年12月10日自被告華南銀行帳戶匯付至被告臺
    北九信帳戶之86萬5791元，即係償還上開為林士珍代墊之信
    用卡卡費84萬3180元，原告於偵查中亦同意上開陳述，其與
    簡寶香經臺灣高等法院（下稱高院）以110年度上易字第514
    號刑事判決共同犯業務侵占罪確定，另高院以107年度上字
    第1391號民事判決判命林士珍及簡寶香應連帶給付伊上開84
    萬3180元（下合稱另案判決）。原告本件請求之86萬5791元
    ，實業經上開另案判決予以審酌，並認定上開帳戶間之資金
    往來複雜，原告顯無從證明本件請求之86萬5791元匯款係基
    於兩造間之買賣關係或伊受領無法律上原因，其提起本件訴
    訟，並無理由等語，資為抗辯。並聲明：㈠原告之訴及假執
    行之聲請均駁回；㈡願供擔保請准宣告免為假執行。
三、查原告於78年至105年4月間為被告之董事長，其於98年12月
    9日自永豐銀行帳戶匯款美金10萬元至被告華南銀行外幣帳
    戶，該筆款項於98年12月10日入帳。被告於98年12月10日分
    別自其華南銀行帳戶匯款200萬元至原告華南銀行公館分行
    帳戶、37萬1179元至原告華南銀行忠興分行帳戶、86萬5791
    元至被告臺北九信帳戶，共匯款323萬7000元等情，有原告
    永豐銀行匯出匯款交易憑證、被告華南銀行外幣帳戶買匯交
    易憑證及存款往來明細、被告華南銀行帳戶存摺明細、原告
    華南銀行公館分行帳戶及忠興分行帳戶存款往來明細表暨對
    帳單、被告華南銀行中興分行匯款回條聯、被告臺北九信帳
    戶存摺明細、被告華南銀行存款取款憑條、匯款至被告臺北
    九信帳戶匯款申請書、存款至原告華南銀行公館分行帳戶及
    忠興分行帳戶之存款憑條附卷可稽（本院卷第27至47頁、第
    195至197頁），且為兩造所不爭執，堪信屬實。
四、本院之判斷：
　㈠按當事人主張有利於己之事實者，就其事實有舉證之責任，
    民事訴訟法第277條前段定有明文。次按買賣者，係當事人
    約定一方移轉財產權於他方，他方支付價金之契約；當事人
    就標的物及其價金互相同意時，買賣契約即為成立，民法第
    345條定有明文。買賣既為契約之一種，即須當事人就標的
    物及其價金互相表示意思一致，始能成立。又無法律上之原
    因而受利益者，致他人受損害者，應返還其利益；雖有法律
    上之原因，而其後已不存在者亦同，民法第179條固定有明
    文。惟基於給付而受利益之給付型不當得利，所謂無法律上
    之原因而受利益，係指給付不當得利其給付目的欠缺而言。
    故主張該不當得利返還請求權人即原告，自應舉證證明其欠
    缺給付之目的，始符舉證責任分配之原則（最高法院102年
    度台上字第420號判決意旨參照）。原告主張兩造間存有上
    開換匯買賣關係及被告受領86萬5791元無法律上原因，既為
    被告所否認，自應由原告就兩造間上開匯款有成立換匯買賣
    之意思表示合致、給付欠缺目的等有利於己之事實，負舉證
    之責。
　㈡原告雖主張伊匯款美金10萬元予被告，被告提領323萬7000元
    ，其中200萬元、37萬1179元匯款予伊，另86萬5791元匯款
    予被告，足認兩造間有換匯買賣契約存在云云，並提出前揭
    匯款資料為證；惟前開證據僅得認兩造間有資金往來，另案
    判決亦認定兩造間之帳戶資金往來複雜（本院卷第155、186
    頁），則原告匯款予被告之原因多端，未必係基於換匯買賣
    契約，原告復未能證明兩造間有將原告匯款美金10萬元作為
    買賣標的移轉予被告，及以323萬7000元作為換匯價金之意
    思表示合致，自難認兩造間有成立換匯買賣契約存在。又原
    告主張另案判決已認定86萬5791元並非償還被告代墊林士珍
    之信用卡卡費84萬3180元（本院卷第155頁），足認被告受
    領相當於86萬5791元之美金無法律上原因云云；惟民事訴訟
    如係由原告主張權利者，應先由原告負舉證之責，若原告先
    不能舉證，以證實自己主張之事實為真實，則被告就其抗辯
    事實即令不能舉證，或其所舉證據尚有疵累，亦應駁回原告
    之請求（最高法院100年度台上字第415號號判決意旨參照）
    ；是縱認86萬5791元係償還林士珍之信用卡卡費84萬3180元
    乙節不可採，然兩造間之帳戶資金往來複雜，原告匯款予被
    告之原因多端，已如前述，原告既未先舉證其匯款予被告欠
    缺給付目的，依上開說明，其主張被告受領相當於86萬5791
    元之美金無法律上原因，難認可採。此外，原告復未就其與
    被告間確有成立買賣契約、被告受領款項無法律上原因等情
    ，舉證以實其說，則原告主張依民法買賣關係、民法第179
    條規定，請求被告給付86萬5791元，應屬無據。
五、綜上所述，原告依民法買賣關係、民法第179條規定，請求
    被告應給付原告86萬5791元，及自起訴狀繕本送達翌日起至
    清償日止，按週年利率5%計算之利息，為無理由，應予駁回
    。原告受敗訴判決，其假執行之聲請即失所依據，應併予駁
    回。
六、本案事證已臻明確，兩造其餘主張陳述及所提之證據，經審
    酌後於本件判決結果無影響，爰不逐一論述，附此敘明。
七、訴訟費用負擔之依據：民事訴訟法第78條。
中　　華　　民　　國　　111 　年　　11　　月　　30　　日
                  民事第六庭    法  官  蕭清清
以上正本係照原本作成。
如對本判決上訴，須於判決送達後20日之不變期間內，向本院提
出上訴狀。如委任律師提起上訴者，應一併繳納上訴審裁判費。
 
中　　華　　民　　國　　111 　年　　11　　月　　30　　日
                                書記官  林家鋐